【裁判字號】    95,上,65
【裁判日期】    950404
【裁判案由】    侵權行為損害賠償
【裁判全文】
臺灣高等法院民事判決                    95年度上字第65號
上  訴  人  丙○○
被  上訴人  乙○○
訴訟代理人  甲○○
上列當事人間侵權行為損害賠償事件，上訴人對於中華民國94年
11月24日臺灣臺北地方法院94年度訴字第2305號第一審判決提起
上訴，本院於95年3月21日言詞辯論終結，判決如下：
    主  文
上訴駁回。
第二審訴訟費用由上訴人負擔。
    事實及理由
一、被上訴人經合法通知，未於言詞辯論期日到場，核無民事訴
    訟法第386 條各款所列事由，上訴人依法聲請准予一造辯論
    ，核無不合，應予准許。
二、上訴人起訴主張：被上訴人於民國92年4月7日駕駛車號CO-7
    210號自小客車沿台北市○○○路行駛至忠孝西路口， 左轉
    忠孝西路時，疏未注意車前狀況，隨時採取必要安全措施，
    及行近行人穿越道應暫停讓行人先行通過，撞及行走於行人
    穿越道之上訴人，致上訴人右膝、右踝挫傷、右踝、右足擦
    傷、膝及小腿挫傷、膝關節屈伸不利、瘀血腫痛、背部挫傷
    、肌肉疼痛、肩胛不利、髖及大腿挫傷、腰痛連腿、右膝前
    十字韌帶斷裂。被上訴人所涉過失傷害罪責，業經刑事法院
    判處拘役50日，如易科罰金以新台幣（下同）300元折算1日
    確定。上訴人因本件車禍支出醫療費用10萬3,273元， 減少
    勞動能力損失141萬6,182元（ 減少90%勞動能力，每月以基
    本工資1萬5,840元，算至60歲退休共10年）及精神慰撫金30
    萬元，合計181萬9,455元，爰依侵權行為之法則，求為被上
    訴人應給付上訴人181萬9,455元及自起訴狀繕本送達翌日起
    算法定遲延利息【原審判決被上訴人應給付上訴人10萬3,14
    0 元本息（醫療費用3,140元及精神慰撫金10萬元）， 並駁
    回上訴人其餘之訴，被上訴人就其敗訴部分未聲明不服，已
    告確定。上訴人則就其敗訴部分提起上訴】，並上訴聲明：
    (一)原判決不利於上訴人部分廢棄。(二)被上訴人應再給付上訴
    人171萬6,315元及自94年4 月29日起至清償日止，按年息百
    分之五計算之利息。
三、被上訴人則以：上訴人於本件車禍並未受有右膝十字韌帶斷
    裂之傷害，該傷害與本件車禍無因果關係，上訴人請求該傷
    害之醫療費用，於法無據。上訴人已領取強制汽車責任保險
    之醫療給付2萬4,608元、交通費5,130元、醫療器材費4,852
    元，合計3萬4,590元。又上訴人於本件車禍前並無工作，應
    無減少勞動能力損失，上訴人請求精神慰撫金30萬元亦屬過
    高等語，資為抗辯，並答辯聲明：上訴駁回。
四、上訴人主張被上訴人於上開時地駕駛自小客車疏未注意車前
    狀況，隨時採取必要安全措施，及行近行人穿越道應暫停讓
    行人先行通過，撞及行走於行人穿越道之伊，致伊右膝、右
    踝挫傷、右踝、右足擦傷、膝及小腿挫傷、膝關節屈伸不利
    、瘀血腫痛、背部挫傷、肌肉疼痛、肩胛不利、髖及大腿挫
    傷、腰痛連腿，被上訴人所涉過失傷害罪責，業經刑事法院
    判處拘役50日，如易科罰金以300元折算1日確定等事實，業
    據提出台北市立中興醫院於92年9 月22日出具之診斷證明書
    （應診日期為92年4月7日）、天心中醫醫院於93年12月15日
    出具之診斷證明書（應診日期分別為92年4月9日至同年7 月
    14日共44次、92年7月15日至同年8月4日共6次、92年8月5日
    至同年月21日共8次）及本院93年度交上易字第244號刑事判
    決為證（原審調字卷9-12、31-32頁）， 且為被上訴人所不
    爭執（原審訴字卷55頁、本院卷19頁），自堪信為真實。上
    訴人另主張伊因本件車禍受有右膝前十字韌帶斷裂之傷害云
    云，則為被上訴人所否認，並以前開情詞置辯。經查上訴人
    主張伊右膝前十字韌帶斷裂之事實，固據提出行政院國軍退
    除役官兵輔導委員會台北榮民總醫院（下稱台北榮民總醫院
    ）於93年8月6日、94年2月3日及同年3月2日出具之診斷證明
    書、勞工保險傷病診斷書及中央健康保險局台北聯合門診中
    心（下稱台北聯合門診中心）之病歷為證（原審調字卷13-1
    4、訴字卷16、37、88-98頁），惟查上訴人自陳其於92年 4
    月7日、同年7月7日在台北市立中興醫院及於93年6月15日在
    台北聯合門診中心接受Ｘ光照射檢查時，均未發現韌帶斷裂
    ，迄93年7 月16日在台北榮民總醫院接受磁振造影檢查時始
    發現，並於94年1 月31日手術重建十字韌帶等語，且經核上
    訴人發現此一傷害，距本件車禍發生日已有1年3月餘，尚難
    僅憑該十字韌帶斷裂係在右膝前側，逕認該傷害係因本件車
    禍所發生而有因果關係，此外，上訴人亦未能舉證其他證明
    該十字韌帶斷裂與車禍有因果關係，是上訴人之上開主張，
    並非可採。
五、按因故意或過失，不法侵害他人之權利者，負損害賠償責任
    ；又按不法侵害他人之身體或健康者，對於被害人因此喪失
    或減少勞動能力或增加生活上之需要時，應負損害賠償責任
    ；又按不法侵害他人之身體者，被害人雖非財產上之損害，
    亦得請求賠償相當之金額，民法第184條第1 項前段、第193
    條第1項及第195條第1項前段分別定有明文。 查被上訴人就
    本件車禍之發生既有過失，上訴人自得依上開規定，請求被
    上訴人賠償其因此所受之損害。茲將上訴人所得請求賠償之
    金額，分述如下：
  (一)醫療費用部分：上訴人主張伊因本件車禍受傷，計支出醫療
    費用10萬3,273元，並提出收據為證（原審調字卷15-24、訴
    字卷74-87頁）， 被上訴人則辯稱上訴人請求右膝前十字韌
    帶斷裂之醫療費用，於法無據，且上訴人已領取強制汽車責
    任保險之醫療給付2萬4,608元、交通費5,130元、 醫療器材
    費4,852元，合計3萬4,590元等語。 按全民健康保險法第82
    條第1項規定 ：「保險對象因發生保險事故，而對第三人有
    損害賠償請求權者，本保險之保險人於提供保險給付後，得
    依下列規定，代位行使損害賠償請求權：一汽車交通事故：
    向強制汽車責任保險保險人請求。」是依全民健康保險提供
    醫療給付者，該項醫療費用請求權即法定移轉予中央健康保
    險局，上訴人自不得請求被上訴人賠償該健保給付額。次按
    強制汽車責任保險法第30條規定：「保險人依強制汽車責任
    保險法規定給付之保險金，視為加害人或被保險人損害賠償
    金額之一部分，加害人或被保險人受賠償請求時，得扣除之
    。」上訴人雖主張伊自92年4月9日起至92年11月10日止在天
    心中醫醫院自付醫療費用為7,960元、外用藥費用為2,840元
    、健保給付為16,610元；自93年1月15日起至同年10月2日止
    在天心中醫醫院自付醫療費用為570元、健保給付為1,430元
    ；伊於92年7月7日及同年9 月22日在台北市立中興醫院自付
    醫療費用為990元（含證明書費400元）、 健保給付為906元
    ；伊於93年6月15日及同年7月6 日在台北聯合門診中心自付
    醫療費用為340元、健保給付為1,044元云云，惟查上開16,6
    10元、1,430元、906元及1,044元均係屬健保給付金額 （原
    審調字卷15頁），依上開說明，上訴人不得請求被上訴人賠
    償；另強制汽車責任保險人即訴外人蘇黎世產物保險股份有
    限公司已理賠上訴人自92年4月9日起至92年8 月21日止自付
    醫療費用7,960元、自93年1月15日起至同年10月2 日止自付
    醫療費用570元、92年7月7日、同年9月22日自付醫療費用69
    0元、93年6月15日、同年7月6 日自付醫療費用340元之事實
    ，有理算書及強制險理賠金額統計表為證（原審訴字卷22-2
    3頁）， 且為上訴人所不爭執，上訴人亦不得再請求被上訴
    人賠償各該金額，上訴人僅得請求被上訴人賠償在天心中醫
    醫院之外用藥費用2,840元及在台北市立中興醫院自付醫療
    費用為300元，合計3,140元（原審調字卷16-19頁）。 至上
    訴人提出其於93年7 月16日之後在台北聯合門診中心及台北
    榮民總醫院之收據（原審調字卷20-24頁）， 經核均係其治
    療右膝前十字韌帶斷裂之醫療費用，該傷害因與本件車禍無
    因果關係，已如上述，上訴人自不得請求被上訴人賠償此部
    分之醫療費用損失。
  (二)減少勞動能力損失部分：上訴人主張伊因右膝前十字韌帶斷
    裂開刀致減少勞動能力90%， 每月以基本工資1萬5,840元，
    算至60歲退休，共10年，損失141萬6,182元云云，已為被上
    訴人所否認，且依上開所述，上訴人右膝前十字韌帶斷裂之
    傷害與本件車禍並無因果關係，是上訴人請求被上訴人賠償
    此部分之損害，洵屬無據。
  (三)精神慰撫金部分：查上訴人因本件車禍受有上開傷害（右膝
    前十字韌帶斷裂除外），在精神及肉體上必感受莫大痛苦，
    則上訴人請求被上訴人賠償非財產上損害，自屬有據。爰斟
    酌兩造之身分、地位、經濟狀況及上訴人所受傷情等一切情
    狀後，認上訴人請求非財產上之損害以10萬元為適當，逾此
    金額之請求，洵屬無據。
六、綜上所述，上訴人依侵權行為之法則，請求被上訴人損害賠
    償10萬3,140元（3,140元＋100,000元＝103,140元）及自起
    訴狀繕本送達之翌日即94年4 月29日起至清償日止，按年息
    百分之五計算之利息部分，應予准許；逾此金額之請求，不
    應准許。 從而，原審判命被上訴人應給付上訴人10萬3,140
    元及自94年4 月29日起算法定遲延利息，而駁回上訴人逾此
    之請求，允無不合。上訴論旨指摘原判決駁回其請求超過10
    萬3,140元本息部分為不當，請求被上訴人應再給付171萬6,
    315元及法定遲延利息，為無理由，應予駁回。
七、兩造其餘之攻擊或防禦方法及未經援用之證據，經本院斟酌
    後，認為均不足以影響本判決之結果，自無逐一詳予論駁之
    必要，併此敘明。
八、據上論結，本件上訴為無理由，依民事訴訟法第449條第1項
    、第78條、第463條、第385條第1項前段，判決如主文。
中    華    民    國    95    年    4     月    4     日
                  民事第十三庭審判長法  官  陳昆煇
                                    法  官  李錦美
                                    法  官  陳駿璧
正本係照原本作成。
如不服本判決，應於收受送達後20日內向本院提出上訴書狀，其
未表明上訴理由者，應於提出上訴後20日內向本院補提理由書狀
（均須按他造當事人之人數附繕本）上訴時應提出委任律師或具
有律師資格之人之委任狀；委任有律師資格者，另應附具律師資
格證書及釋明委任人與受任人有民事訴訟法第466 條之1第1項但
書或第2項（詳附註）所定關係之釋明文書影本。
中    華    民    國    95    年    4     月    6     日
                                    書記官  黃  愛
附註：
民事訴訟法第466條之1（第1項、第2項）：
對於第二審判決上訴，上訴人應委任律師為訴訟代理人。但上訴
人或其他法定代理人具有律師資格者，不在此限。
上訴人之配偶、三親等內之血親、二親等內之姻親，或上訴人為
法人、中央或地方機關時，其所屬專任人員具有律師資格並經法
院認為適當者，亦得為第三審訴訟代理人。


司法院資訊處製作；財團法人民間司法改革基金會備份。
